【裁判字號】    90,訴,196
【裁判日期】    900529
【裁判案由】    偽證等
【裁判全文】
臺灣屏東地方法院刑事判決                            九十年度訴字第一九六號
    公  訴  人  臺灣屏東地方法院檢察署檢察官
    被      告  乙○○
右列被告因偽證等案件，經檢察官提起公訴（八十九年度偵字第五八一０號），本院
判決如左：
     主  文
乙○○犯刑法第一百六十九條第一項之罪，處有期徒刑捌月。
     事  實
乙○○明知曾停放在屏東縣鹽埔鄉○○路九號甲○○住處附近陳淑芬所失竊之ＺＹＯ
─七八一號機車（於被查獲時，車牌號碼已遭變造為ＺＹＯ─七０一號）並非甲○○
所竊，竟因與甲○○有嫌隙，於八十九年三月三日晚間廿一時許，以電話委託不知情
之丙○○向屏東縣警察局東港分局林邊分駐所員警誣指該ＺＹＯ─七八一號機車係甲○○所竊，車牌號碼亦係甲○○所變造，致甲○○被屏東縣警察局東港分局以東警分
刑字第０二四一九號以竊盜、偽造文書罪移送台灣屏東地方法院檢察署偵辦，並經檢
察官提起公訴 (八十九年度偵字第二四三九號 )，嗣於同年十月五日在本院審理該案
時，復於具結後作出甲○○有竊取機車、變造車牌並向伊兜售該贓車等不實之陳述。
     理  由
一、訊據被告乙○○矢口否認右揭犯行，辯稱：ＺＹＯ─七八一號機車係甲○○所竊
    一情，係柯某親口告知，伊亦曾親眼目睹柯某變造該機車車牌云云，惟查：
    (1)被告於同年九月廿六日臺灣屏東地方法院審理本案，首次出庭時即已證稱：伊
      係因懷疑其子之ＺＹＯ─０七一號機車為甲○○取走未還，前去柯某住處索討
      因而發生口角，並由其男友丙○○向警方報案，伊並未向警方指稱在柯某住處
      前所查獲之另台ＺＹＯ─七八一號機車亦係柯某所竊等語，足見其在同年十月
      五日再次出庭時證稱：該ＺＹＯ─七八一號機車係柯某所竊，車牌亦係柯某變
      造等語一節，即有不實。
    (2)被告於本院訊問時固陳稱十月五日 (第二次 )之庭訊所述筆錄始實在，九月二
      十六日 (第一次)之筆錄不實在，第一次庭訊是應甲○○之要求始供述對甲○○有利之證詞。惟究甲○○何時、地要求被告作對其有利之供述，被告或稱：
      當時證人甲○○拿刀子去我家恐嚇我不可供出他有竊機車 (九十年四月十七日
      審判筆錄第三頁)，嗣稱：在我家林邊附近那裡告訴我，且甲○○曾經拿刀子
      割我的機車座椅，且威脅我不得亂講，不然會讓我難看。並告訴我不要講實情
      ，檢察官又不會判我罪 (九十年五月一日第三頁)，其陳述已有更易。再被告
      主張丙○○可證明此事，因係本院八十九年度易字第一一一五號案開庭時，甲○○在法院法警室要被告不可供述對其不利，黃榮成在場聽聞。黃榮成亦作相
      同陳述，惟苟被告是應甲○○之要求為柯翻供，被告應會在當日之庭訊時作對
      甲○○有利之供述，惟查十月五日 (第二次庭訊)被告、甲○○、丙○○均到
      庭之審理時，被告供述：上次在法庭，我是亂講的，我在警訊中所言均實在，
      被告確實有牽如警卷所附照片所示之那種型機車來問我，是否有人要買該機車
      ，但當初車牌並非如此。等對甲○○不利之陳述，反而是九月二十六日 (第一
      次)之供述對甲○○有利，足見被告之所辯及證人丙○○所供，是卸責及迴護
      之詞，不值採信。
    (3)前案因查無實據足證柯某有竊取機車及變造車牌之犯行，從而經法院為無罪
      之判決並確定，此有臺灣屏東地方法院八十九年度易字第一一一五號及台灣高
      等法院八十九年度上易字第二０七五號判決書分別在卷可稽。
    綜上，被告有誣告及偽證之事實至明，犯行洵堪認定。
二、核被告所為係犯刑法第一百六十八條之偽證罪、第一百六十九條之誣告罪。惟被
    告之偽證，係達成誣告目的之手段，為牽連犯，應從一重之誣告罪處斷。雖公訴
    意旨認係數罪，惟刑事訴訟審判之目的，在於認定刑罰權之存在與否及其範圍，
    對一被告起訴之全部事實，究為單一刑罰權之一罪（包括事實上一罪暨含實質上
    及裁判上一罪之法律上一罪），或為複數刑罰權之數罪，自應視法院審認之結果
    為斷，並不受起訴主張之拘束，故檢察官就被告全部犯罪嫌疑事實以可分之數罪
    起訴者，法院就該全部事實審理結果，認定為具有不可分性之一罪，而為合一之
    判決，於此情形，既已合併起訴之數罪為一個有罪之判決，其主文自僅以一項予
    以宣示為已足，毋庸就被合併論罪部分之起訴，另為有、無罪之諭知，否則即屬
    贅載，且有主文與事實理由矛盾之違誤。另被告乙○○於八十九年九月二十六日
    本院審理前開被告甲○○竊盜案件中，自白其前之證言虛偽，係於所虛偽陳述之
    案件裁判確定前自白，應依刑法第一百七十二條規定減輕其刑。茲審酌被告等犯
    罪之動機、目的、手段、犯後態度、對國家機關追訴審理犯罪正確性造成之危害
    等及其他一切情狀，爰量處如主文所示之刑。
中      華      民      國      九十      年      五      月  二十九    日
                                          法  官    蔡虔霖
右正本證明與原本無異。
對於本判決如有不服應於收受送達後十日內向本院提出上訴書狀上訴於台灣高等法院
高雄分院並按他造當事人之人數附具繕本。
                                          書記官   謝天祥
中      華      民      國      九十      年      五      月  二十九    日
中華民國刑法第一百六十九條第一項：
 (誣告罪)
意圖他人受刑事或懲戒處分，向該管公務員誣告者，處七年以下有期徒刑。
中華民國刑法第一百六十八條：
 (偽證罪)
於執行審判職務之公署審判時或於檢查官偵查時，證人、鑑定人、通譯於案情有重要
關係之事項，供前或供後具結，而為虛偽陳述者，處七年以下有期徒刑。


司法院資訊處製作；財團法人民間司法改革基金會備份。
